【裁判字號】    99,訴,9
【裁判日期】    990317
【裁判案由】    返還價金等
【裁判全文】
臺灣臺北地方法院民事判決                 99年度訴字第9號
原      告    丁○○
被      告    戊○○
              甲○○
              丙○○
              慈恩園寶塔諴業股份有限公司
兼  上一人
法定代理人    己○○
上三人共同
訴訟代理人    乙○○
上列當事人間請求返還價金等事件，本院於民國99年3月3日言詞
辯論終結，判決如下：
    主      文
原告之訴及其假執行之聲請均駁回。
訴訟費用由原告負擔。
    事實及理由
壹、程序方面：
  (一)被告戊○○經合法通知未於言詞辯論期日到場，核無民事訴
    訟法第386 條各款之情形，爰依原告之聲請，由其一造辯論
    判決。
  (二)按訴狀送達後，原告不得將原訴變更或追加他訴，但請求之
    基礎事實同一、不甚礙被告之防禦及訴訟之終結者，不在此
    限，民事訴訟法第255條第1項第2款、第7款定有明文。查原
    告起訴時，僅以戊○○、甲○○為被告，聲明請求被告歸還
    慈恩園塔位30個或款金及自民國96年2月9日至歸還當日之利
    息。嗣於98年8 月21日追加被告慈恩園寶塔諴業股份有限公
    司（下稱慈恩園公司）、己○○、丙○○，並於98年9 月24
    日言詞辯論期日當庭將聲明變更為：被告應返還慈恩園塔位
    30 個，如不能返還，應連帶給付原告新臺幣（下同）417萬
    4,000元及自96年2月9日起至清償日止，按年息5％計算之利
    息。經核原告起訴主張之事實，與訴之變更、追加之事實，
    均係基於原告如附表所示之慈恩園納骨塔塔位30個經過戶予
    被告甲○○之事實而請求被告返還塔位，如返還不能應賠償
    該塔位之價額，其請求之基礎事實應屬同一，且訴訟資料得
    以援用，不甚礙被告之防禦及訴訟之終結。從而，揆諸前開
    規定，應認原告所為訴之變更、追加係屬合法，應予准許，
    合先敘明。
貳、實體方面：
一、原告主張：被告戊○○與訴外人陳安達未經原告同意，於民
    國96年2月9日將原告所有如附表所示之慈恩園納骨塔塔位30
    個過戶予被告甲○○，被告甲○○再於96年2 月27日過戶予
    訴外人林土金。又被告慈恩園公司及其承辦人員即被告丙○○，辦理上開過戶手續時，未將如附表所示之慈恩園納骨塔
    塔位權狀扣留以保護原告權益，而被告己○○為被告慈恩園
    公司負責人，均應對原告負共同侵權行為責任，爰依侵權行
    為法律關係提起本件訴訟等語。並聲明：(一)被告應返還慈恩
    園塔位30個，如不能返還，應連帶給付原告新臺幣（下同）
    417萬4,000元及自96年2月9日起至清償日止，按年息5％計
    算之利息。(二)願供擔保請准宣告假執行。
二、被告方面：
  (一)被告戊○○未於言詞辯論期日到場，亦未提出書狀作何聲明
    或陳述。
  (二)被告甲○○則以：原告係以其所持有之慈恩園個人型塔位30
    個抵換訴外人皇嚴服務事業股份有限公司（下稱皇嚴公司）
    之菩提圓滿服務契約30份，此換購行為屬正常之商業行為，
    並已得原告同意，伊並無侵權行為，是原告之訴為無理由等
    語置辯。並聲明：1.原告之訴及假執行之聲請均駁回。2.如
    受不利判決，願供擔保請准宣告免為假執行。
  (三)被告慈恩園公司、己○○、丙○○則均以：原告於96年2月9
    日上午10時45分與被告戊○○及訴外人陳安達，親自在被告
    慈恩園公司將其所有之慈恩園寶塔30個塔位權狀轉讓與被告
    甲○○，並於當日下午辦理完畢，被告依原告之申請辦理轉
    讓手續，並無侵權行為，是原告之請求為無理由等語置辯。
    並聲明：1.原告之訴及假執行之聲請均駁回。2.如受不利判
    決，願供擔保請准宣告免為假執行。
三、兩造不爭執之事實：
  (一)被告甲○○為訴外人皇嚴公司負責人，被告戊○○為訴外人
    皇嚴公司禮儀顧問處處長，被告丙○○為被告慈恩園公司員
    工，被告己○○為慈恩園公司負責人。
  (二)原告所有如附表所示之慈恩園公司個人型納骨塔位30個，於
    96年2月9日轉讓予被告甲○○。
  (三)訴外人皇嚴公司全安心服務事業換購申請單、服務契約書、
    契約書回執聯上原告簽名為真正。
  (四)原告就前揭轉讓塔位事宜對被告戊○○、甲○○提起詐欺告
    訴，經臺灣臺北地方法院檢察署檢察官以97年度偵字第987
    號處分不起訴，原告聲請再議，亦經臺灣高等法院檢察署以
    97年度上聲議字第3925號駁回確定。
四、原告主張被告戊○○未經原告同意，於96年2月9日將原告所
    有如附表所示之慈恩園納骨塔塔位30個過戶予被告甲○○，
    及被告慈恩園公司、丙○○、己○○，應對原告負共同侵權
    行為責任等語，則為被告甲○○、慈恩園公司、己○○、丙○○所否認，並以前揭情詞置辯。是本件主要爭點厥為：被
    告就如附表所示之慈恩園納骨塔塔位30個，是否為未經原告
    同意而轉讓、過戶？原告主張被告應負共同侵權行為損害賠
    償之責，有無理由？茲論述如下：
  (一)按當事人主張有利於己之事實者，就其事實有舉證之責任。
    民事訴訟法第277 條本文定有明文。又民事訴訟如係由原告
    主張權利者，應先由原告負舉證之責，若原告先不能舉證，
    以證實自己主張之事實為真實，則被告就其抗辯事實即令不
    能舉證，或其所舉證據尚有疵累，亦應駁回原告之請求（最
    高法院17年上字第917 號判例意旨參照）。次按因故意或過
    失，不法侵害他人之權利者，負損害賠償責任。故意以背於
    善良風俗之方法，加損害於他人者亦同。違反保護他人之法
    律，致生損害於他人者，負賠償責任。但能證明其行為無過
    失者，不在此限。民法第184 條固定有明文，然主張依侵權
    行為之法律關係請求損害賠償之人，自須就上開侵權行為之
    成立要件負舉證之責，如原告未能舉證證明之，依前開規定
    及說明，即應駁回原告之請求。
  (二)經查，原告於96年2月9日以其所有如附表所示之慈恩園塔位
    30位抵換訴外人皇嚴公司之菩提服務契約30份，且免頭期款
    ，而僅於申請履約時繳納尾款11萬1,000 元之事實，有皇嚴
    公司全安心服務事業換購申請單、服務契約書及載明契約書
    編號之回執聯（見本院卷(一)第78頁至第109 頁）在卷可稽；
    參以上開皇嚴公司安心服務事業換購申請單、服務契約書、
    契約書回執聯上原告簽名為真正之事實，亦為原告所不爭執
    （見本院卷(一)第153 頁反面）；復觀諸原告就系爭塔位轉讓
    事宜對被告戊○○、甲○○所提刑事詐欺告訴，經臺灣臺北
    地方法院檢察署檢察官以97年度偵字第987 號為不起訴處分
    ，原告聲請再議，亦經臺灣高等法院檢察署以97年度上聲議
    字第3925號駁回確定，此有上開不起訴處分書（見本院卷(一)
    第10頁至第15頁）附卷足憑，且經本院調閱上開偵查卷宗查
    閱無訛。是原告既於訴外人皇嚴公司全安心服務事業換購申
    請單、服務契約書上簽名，且換購相關條件均載明於換購申
    請單中，堪認被告甲○○抗辯原告係以其所持有之慈恩園個
    人型塔位30個抵換訴外人皇嚴公司之菩提圓滿服務契約30份
    ，本件換購生前契約已得原告同意，應堪採信。又原告偕同
    被告戊○○及訴外人陳安達，於96年2月9日上午10時45分至
    被告慈恩園公司，申請將其所有如附表所示之慈恩園寶塔30
    個塔位權狀轉讓與被告甲○○，並於當日下午辦理完畢之事
    實，業據被告慈恩園公司、己○○、丙○○提出原告不爭執
    真正之簽到簿、慈恩園寶塔受理作業須知、細則及管理規則
    轉讓作業規定、慈恩園寶塔權狀/ 禮儀履約憑證（見本院卷
    (一)第136頁至第139頁）在卷可考，足認被告慈恩園公司、己○○、丙○○抗辯渠等係依原告之申請辦理系爭塔位轉讓手
    續，亦堪採信。是以，原告既於訴外人皇嚴公司全安心服務
    事業換購申請單、服務契約書上簽名，且換購相關條件均載
    明於換購申請單中，而原告復於當日偕同被告戊○○及訴外
    人陳安達至被告慈恩園公司辦理塔位過戶事宜，則原告空言
    被告就如附表所示之慈恩園納骨塔塔位30個之轉讓、過戶未
    經原告同意，而以此主張被告應負共同侵權行為損害賠償之
    責，自非可採。
  (三)綜上，原告就其主張之事實，既未能舉證證明之，則揆諸前
    開規定及說明，即應駁回原告本件之請求。
五、綜上所述，原告依侵權行為法律關係提起本件訴訟，並聲明
    ：被告應返還慈恩園塔位30個，如不能返還，應連帶給付原
    告417萬4,000元及自96年2月9日起至清償日止，按年息5％
    計算之利息，為無理由，應予駁回。至其假執行之聲請，因
    原告訴已經駁回而失所附麗，應併予駁回。
六、本件事證已臻明確，兩造其餘主張、陳述及所提之證據，經
    審酌後認與判決結果不生影響，爰不一一論述，附此敘明。
七、據上論結，原告之訴為無理由，依民事訴訟法第385條第1項
    前段、第78條判決如主文。
中    華    民    國    99    年    3     月    17    日
                  民事第三庭  審判長法  官  丁蓓蓓
                                    法  官  黃書苑
                                    法  官  周玉琦
以上正本係照原本作成。
如對本判決上訴，須於判決送達後20日內向本院提出上訴狀。
中    華    民    國    99    年    3     月    17    日
                                    書記官  劉英權
附表：
┌──┬─────┬─────┬──┬─────┬─────┐
│編號│權狀編號  │位      置│編號│權狀編號  │位      置│
├──┼─────┼─────┼──┼─────┼─────┤
│ 1  │ZPA88C456 │A6B132-2  │ 16 │ZPA892029 │A6B242-4  │
├──┼─────┼─────┼──┼─────┼─────┤
│ 2  │ZPA88C120 │A6A208-1  │ 17 │ZPA892028 │A6B242-3  │
├──┼─────┼─────┼──┼─────┼─────┤
│ 3  │ZPA892277 │A6A074-2  │ 18 │ZPA891187 │A6C340-3  │
├──┼─────┼─────┼──┼─────┼─────┤
│ 4  │ZPA892284 │A6A073-2  │ 19 │ZPA0000000│A6B214-7  │
├──┼─────┼─────┼──┼─────┼─────┤
│ 5  │ZPA0000000│A6B214-2  │ 20 │ZPA892027 │A6B242-6  │
├──┼─────┼─────┼──┼─────┼─────┤
│ 6  │ZPA892278 │A6A074-3  │ 21 │ZPA892290 │A6A102-7  │
├──┼─────┼─────┼──┼─────┼─────┤
│ 7  │ZPA892031 │A6B242-7  │ 22 │ZPA892289 │A6A071-7  │
├──┼─────┼─────┼──┼─────┼─────┤
│ 8  │ZPA88C268 │A6A246-7  │ 23 │ZPA892287 │A6A073-5  │
├──┼─────┼─────┼──┼─────┼─────┤
│ 9  │ZPA892283 │A6A072-7  │ 24 │ZPA892288 │A6A073-6  │
├──┼─────┼─────┼──┼─────┼─────┤
│ 10 │ZPA0000000│A6A242-7  │ 25 │ZPA892285 │A6A073-3  │
├──┼─────┼─────┼──┼─────┼─────┤
│ 11 │ZPA891763 │A6C267-4  │ 26 │ZPA892286 │A6A073-4  │
├──┼─────┼─────┼──┼─────┼─────┤
│ 12 │ZPA88C457 │A6B132-6  │ 27 │ZPA892281 │A6A074-6  │
├──┼─────┼─────┼──┼─────┼─────┤
│ 13 │ZPA892276 │A6A074-7  │ 28 │ZPA892282 │A6A073-7  │
├──┼─────┼─────┼──┼─────┼─────┤
│ 14 │ZPA891764 │A6C267-5  │ 29 │ZPA892279 │A6A074-4  │
├──┼─────┼─────┼──┼─────┼─────┤
│ 15 │ZPA892030 │A6B242-5  │ 30 │ZPA892280 │A6A074-5  │
└──┴─────┴─────┴──┴─────┴─────┘

司法院資訊處製作；財團法人民間司法改革基金會備份。
